臺灣高等法院刑事判決　　　　　　　　　　　　　九十一年度上易字第一四七九號
　　上　訴　人
　　即　被　告　乙○○
　　選任辯護人　陳建宏
右上訴人因竊盜案件，不服臺灣臺北地方法院九十年度易字第一七一一號，中華民國
九十一年四月二十六日第一審判決（起訴案號：臺灣臺北地方法院檢察署九十年度偵
字第一九七八○號），提起上訴，本院判決如左：
    主  文
原判決撤銷。
乙○○攜帶兇器竊盜，處有期徒刑陸月，如易科罰金以參佰元折算壹日。緩刑貳年，
緩刑期內付保護管束。
扣案之扳手參支沒收。
    事  實
一、乙○○意圖為自己不法之所有，於民國九十年九月十九日晚上八時三十分許，攜
    帶客觀上對人體有危險之扳手兇器三支，經由鐵捲門進入甲○○所有位於臺北市
    大安區○○○路○段三二三號無人居住之建築物內，持該扳手三支，竊取甲○○
    所有變電箱內之銅線八小段、銅塊七塊等財物，得手後，將上開財物置於其腳邊
    ，並繼續行竊，旋為警當場查獲，並扣得其所有供行竊用之扳手三支。
二、案經臺北市政府警察局大安分局報告臺灣臺北地方法院檢察署檢察官偵查起訴。
    理  由
一、右揭時、地被告乙○○攜帶其所有扳手三支拆取被害人甲○○所有變電箱內銅線
    八小段、銅塊七塊之事實，迭據被告乙○○於警訊、偵查、原審及本院審理中坦
    承不諱，核與被害人甲○○於警訊及原審審理中指述失竊之情節相符，且證人即
    查獲警員何天送於原審調查中結證稱：本案查獲係有民眾報案，其與管區巡佐及
    一名民眾一同前往案發地點，伊等一進入該屋，即見到被告手上有油墨、油渣及
    工具，經詢問後，被告當場坦承行竊，而當時銅線八段及銅塊七塊等物已遭被告
    拆下來置放在地上，全部都放在一起等語（參見原審卷第五三至五五頁），並有
    贓物認領保管收據及臺北市政府警察局大安分局扣押筆錄各一紙附卷（參見偵查
    卷第七至八頁）可佐，復有扳手三支扣案足憑，應甚明確，而堪認定。被告雖辯
    稱：案發地點之房屋門鎖均已損壞，廢棄多時，伊主觀上並無竊盜之犯意，且扳
    手三支並非兇器，伊縱有竊盜，因銅線等物係置於地上，並未置於伊實力支配下
    ，應屬未遂云云。然查：被害人甲○○於原審調查中陳稱：本件房屋於案發之時
    雖為空屋，但平常都關起來，鐵門均拉下來，並未廢棄，因本來要改建，最近準
    備出租，屋內變電箱原本還可以用，查內部之電線已被剪掉，零組件被拿出來等
    語（參見原審卷第五七至五八頁），參之系爭房屋照片所示（參見原審卷第二九
    頁），該房屋對外之鐵捲門可拉下關閉，應認並非足使一般人主觀上產生該屋為
    廢棄屋之認知；又扣案之扳手三支經原審勘驗，長度分別為二十四點五公分、二
    十六公分、三十一點五公分，均係鐵器、質地堅硬，應認客觀上足以對於人體有
    危險，而屬刑法第三百二十一條第一項第三款所稱之「凶器」，此有原審九十一
    年一月十七日勘驗筆錄一份在卷（參見原審卷第六六頁）可憑，堪予認定；再被
    告持扳手三支將銅塊七塊、銅線八段等物拆下後，置於地上集中於一處，顯已處
    於被告實力支配之下，應認已達既遂之狀態，是被告上開所辯，應屬卸責之詞，
    尚難採信。本件事證明確，被告之犯行堪以認定。
二、核被告所為，係犯刑法第三百二十一條第一項第三款（原判決漏載第一項）之攜
    帶凶器竊盜罪。又所謂「住宅」乃供人居住之宅第，故夜間侵入住宅竊盜罪之「
    住宅」，固不必行竊時有人在內，但須已有人實際遷入居住為條件，僅將傢俱物
    品存放其內，定期整理清掃，尚難認係實際遷入居住（最高法院七十六年度台上
    字第三七五七號判決參照），本件犯罪地點臺北市大安區○○○路○段三二三號
    甲○○所有之房屋，已二、三年無人居住，且預備改建為大樓，內部僅有桌椅等
    物，業為被害人甲○○於原審調查中陳稱明確（參見原審卷第五九頁），揆諸前
    開判決要旨，上開房屋非屬刑法第三百二十一條第一項第一款夜間侵入住宅竊盜
    罪之「住宅」，公訴人認被告之犯行尚符合刑法第三百二十一條第一項第一款之
    夜間侵入住宅竊盜之加重條件，容有誤會。
三、原審認被告罪證明確，而予以論罪科刑，固非無見。惟查公訴人認被告構成刑法
    第三百二十一條第一項第一、三款，係指符合單一竊盜罪之二項加重條件，原審
    認為不構成其中一加重條件，僅於判決理由中說明即可，竟以公訴人認該加重條
    件與論罪部分有實質一罪關係，而不另為無罪之諭知，尚有不當。被告雖以前開
    辯稱否認犯罪而提起上訴，為無理由，惟原審既有如上可議之處，自應由本院將
    原判決撤銷改判。爰審酌被告前於九十年六月三日因犯攜帶凶器竊盜罪，甫於九
    十年六月二十二日經臺灣臺北地方法院檢察署檢察官以九十年度偵字第依二四八
    二號依職權為不起訴處分確定在案，有該不起訴處分書一份在卷可稽，再犯本案
    ，併本件被告犯罪之動機、目的、在無人看管之建築物內行竊之手段，所得財物
    價值僅不高之銅塊七塊、銅線八小段、犯罪後坦承犯行等一切情狀，量處如主文
    第二項所示之刑，並諭知易科罰金之折算標準，以資懲儆。又查被告乙○○未曾
    受有期徒刑以上刑之宣告，此有本院被告全國前案記錄表在卷可憑，且於本院九
    十一年七月十二日審理中供承：案發時已結婚，有一個四歲之小孩，當時無業等
    語，相信其經此教訓，應足生警惕而無再犯之虞，本院認其受本案刑之宣告，以
    暫不執行為適當，併諭知緩刑二年，並於緩刑期內付保護管束，以啟自新。至扣
    案之扳手三支，係供犯罪所用之物，且為被告所有，業經被告供明在卷，爰依刑
    法第三十八條第一項第二款宣告沒收。
據上論斷，應依刑事訴訟法第三百六十九條第一項前段、第三百六十四條、第二百九
十九條第一項前段，刑法第三百二十一條第一項第三款、第四十一條第一項前段、第
七十四條第一款、第九十三條第一項、第三十八條第一項第二款，判決如主文。
本案經檢察官吳國南到庭執行職務。
中      華      民      國九十一    年      七      月    二十六    日
                              臺灣高等法院刑事第二十三庭
                                  審判長法  官  黃  瑞  華
                                        法  官  吳      燦
                                        法  官  雷  雯  華
右正本證明與原本無異。
不得上訴。
                                        書記官  陳  思  云
中      華      民      國    九十一    年      七      月    二十六    日
附錄：本案論罪科刑法條全文
刑法第三百二十一條
犯竊盜罪而有左列情形之一者，處六月以上五年以下有期徒刑：
一  於夜間侵入住宅或有人居住之建築物、船艦，或隱匿其內而犯之者。
二  毀越門扇、牆垣或其他安全設備而犯之者。
三  攜帶兇器而犯之者。
四  結夥三人以上而犯之者。
五  乘火災、水災或其他災害之際而犯之者。
六  在車站或埠頭而犯之者。
前項之未遂罰之。
